臺灣宜蘭地方法院交通事件裁定　　　　100年度交聲字第175號
原處分機關　交通部公路總局臺北區監理所宜蘭監理站
異　議　人　林士傑
即受處分人
上列異議人即受處分人因違反道路交通管理處罰條例案件，對於
交通部公路總局臺北區監理所宜蘭監理站於民國100年8月8日所
為之宜監字第裁43-ZFP068309號、宜監字第裁43-ZIQ038013號、
宜監字第裁43-ZFP068322號、宜監字第裁43-ZIQ037993號處分聲
明異議，本院裁定如下：
    主  文
異議均駁回。
    理  由
一、原處分意旨略以：異議人即受處分人林士傑所有車牌號碼72
    55-YR號自小客車，於(一)民國100年3月31日凌晨2時40分許，
    行經國道一號高速公路樹林收費站北向第11車道（電子收費
    車道）時、(二)100年3月31日20時9分許，行經國道五號高速
    公路頭城收費站北向第6車道（電子收費車道）時、(三)100年
    3月31日20時48分許，行經國道一號高速公路樹林收費站南
    向第13車道（電子收費車道）時、(四)100年3月28日20時54分
    許，行經國道五號高速公路頭城收費站北向第6車道（電子
    收費車道）時，均未依規定扣繳通行費，經交通部臺灣區○
    道○○○路局委託遠通電收股份有限公司通知受處分人於10
    0年5月10日前補繳該四次通行費，惟受處分人均未依限補繳
    ，而有「汽車行駛於應繳費之公路，不依規定繳費」之4次
    違規行為，分別經內政部警政署國道公路警察局第六警察隊
    以公警局交字第ZFP068309號製單舉發、第九警察隊以公警
    局交字第ZIQ038013號製單舉發、第六警察隊以公警局交字
    第ZFP068322號製單舉發、第九警察隊以公警局交字第ZIQ03
    7993號製單舉發，原處分機關遂分別依道路交通管理處罰條
    例第27條第1項之規定，各裁處異議人罰鍰新臺幣（下同）3
    千元（共四件，裁決書字號依序為宜監字第裁43-ZFP068309
    號、宜監字第裁43-ZIQ038013號、宜監字第裁43-ZFP068322
    號、宜監字第裁43-ZIQ037993號）等語。
二、異議意旨略以：異議人於100年3月13日出國旅遊，車子放在
    家中給長輩使用，因父母不知ETC如何使用、如何儲值繳費
    ，以致異議人回國後，收到多張ETC未繳費之罰單，但在這
    期間，異議人並不在國內，並未收到補繳通行費之通知單，
    ，回國後已補繳通行費，異議人並非故意不依規定繳納通行
    費，為此聲明異議，請求撤銷原處分云云。
三、按汽車行駛於應繳費之公路、橋樑、隧道或輪渡，不依規定
    繳費者，處汽車所有人或駕駛人3千元以上6千元以下罰鍰，
    並追繳欠費；汽車通行於應繳通行費之公路，經收費站不依
    規定繳費者，徵收機關應向其追繳通行費及加收追繳作業費
    用；有第1項違規行為者，另由公路主管機關依道路交通管
    理處罰條例第27條規定處罰之，道路交通管理處罰條例第27
    條第1項、公路通行費徵收管理辦法第15條第1項、第3項分
    別定有明文。次按車輛不依規定繳納通行費，營運單位之自
    動收費系統應將該用路人車輛之車種、牌照號碼、通行時間
    、地點、行駛方向等予以記錄並照相或錄影存記；營運單位
    應依交通部臺灣區○道○○○路局查明之車籍資料，製發「
    補繳通行費及作業處理費通知單」，追繳通行費並加收作業
    處理費用。但因系統因素致無法完成扣款交易者，不另收作
    業處理費；用路人應依「補繳通行費及作業處理費通知單」
    所列金額及繳費期限完成補繳，逾補繳期限截止日未繳納者
    ，依法舉發，交通部臺灣區○道○○○路電子收費申裝及欠
    費追繳作業注意事項第13點第1項、第2項及第17點亦規定甚
    明。復按，汽車行駛於國道高速公路，於應繳納通行費之ET
    C車道未當場扣款成功者，若於補繳期限屆滿後，仍未補繳
    通行費用，則其違規行為即屬成立。又送達，於應受送達人
    之住居所、事務所或營業所為之；於應送達處所不獲會晤應
    受送達人時，得將文書付與有辨別事理能力之同居人、受雇
    人或應送達處所之接收郵件人員；送達，不能依前二條規定
    為之者，得將文書寄存送達地之地方自治或警察機關，並作
    送達通知書兩份，一份黏貼於應受送達人住居所、事務所、
    營業所或其就業處所門首，另一份交由鄰居轉交或置於該送
    達處所信箱或其他適當位置，以為送達，前項情形，由郵政
    機關為送達者，得將文書寄存於送達地之郵政機關，行政程
    序法第72、73、74條亦有明定。且行政機關或郵政機關依行
    政程序法第74條規定為送達者，如於應受送達處所確已完成
    文書寄存於送達地之地方自治、警察機關或郵政機關（限郵
    務人員送達適用），並製作送達通知書二份，一份黏貼於送
    達處所之門首，另一份交由鄰居轉交或置於送達處所信箱或
    其他適當位置時，無論應受送達人實際上於何時受領文書，
    均以寄存之日視為收受送達之日期，而發生送達效力。
四、本件異議人固不否認伊所有車牌號碼7255-YR號自小客車，
    確有於(一)100年3月31日凌晨2時40分許，行經國道一號高速
    公路樹林收費站北向第11車道（電子收費車道）時、(二)100
    年3月31日20時9分許，行經國道五號高速公路頭城收費站北
    向第6車道（電子收費車道）時、(三)100年3月31日20時48分
    許，行經國道一號高速公路樹林收費站南向第13車道（電子
    收費車道）時、(四)100年3月28日20時54分許，行經國道五號
    高速公路頭城收費站北向第6車道（電子收費車道）時，均
    未依規定扣繳通行費之事實，惟矢口否認有不依規定繳納通
    行費之違規行為，並以前揭情詞置辯，惟查：
  (一)異議人林士傑所有車牌號碼7255-YR號自小客車，於1.100年
    3月31日凌晨2時40分許，行經國道一號高速公路樹林收費站
    北向第11車道（電子收費車道）時、2.100年3月31日20時9
    分許，行經國道五號高速公路頭城收費站北向第6車道（電
    子收費車道）時、3.100年3月31日20時48分許，行經國道一
    號高速公路樹林收費站南向第13車道（電子收費車道）時、
    4.100年3月28日20時54分許，行經國道五號高速公路頭城收
    費站北向第6車道（電子收費車道）時，均未依規定扣繳通
    行費之事實，有舉發照片4張、異議人所提出補繳通行費之
    收據及繳款明細表1份在卷可稽，且異議人對於上情亦不否
    認，自堪認定屬實。
  (二)異議人林士傑所有車牌號碼7255-YR號自小客車上開4次通行
    ETC收費車道而未扣繳通行費用後，交通部臺灣區○道○○
    ○路局所委託之遠通電收股份有限公司即於100年4月21日寄
    出補繳通行費及作業處理費通知單4份，通知異議人應於100
    年5月10日之前補繳上開4次通行費，該4紙通知單因送達至
    異議人住所宜蘭縣羅東鎮○○路184號4樓時，未遇應受送達
    人本人或其同居人、受雇人、接收郵件人員，郵政送達機關
    遂於100年4月26日將上開4份通知書寄存於送達地之郵政機
    關（即羅東郵局）等事實，亦戶役政連結作業系統查詢資料
    一件、交通部臺灣區○道○○○路局委託遠通電收股份有限
    公司補繳通行費及作業處理費通知單4份、高速公路局委託
    遠通電收公司辦理電子收費業務送達證書4份在卷可稽，自
    堪認定屬實。則依前揭三之說明，上開4份補繳通行費及作
    業處理費通知單，已於100年4月26日合法送達予異議人。至
    於異議人雖另辯稱「這段期間，異議人並不在國內，也未收
    到補繳通行費之通知單」云云，惟行政機關於送達行政文書
    時，並無義務查詢異議人是否仍在國內，只要行政機關係對
    於異議人之住所地為送達，其所為之送達程序即屬合法。如
    果異議人有長期出國之必要，自應事先委請他人代收文件，
    豈有事後以其本人不在國內，來卸免行政處罰之理。因此，
    異議人所持人不在國內之個人事由，並不足以阻斷前揭4件
    補繳通行費及作業處理費通知單已經合法送達予異議人之效
    力，異議人自有遵期於100年5月10日之前，補繳上開4次通
    行費用之義務，乃異議人遲未補繳，則其4次「汽車行駛於
    應繳費之公路，不依規定繳費」之違規行為，已甚明確，舉
    發機關據此乃分別於100年6月13日以公警局交字第ZFP06830
    9號、公警局交字第ZIQ038013號、公警局交字第ZFP068322
    號、公警局交字第ZIQ037993號舉發違反道路交通管理事件
    通知單，舉發異議人上開四次「汽車行駛於應繳費之公路，
    不依規定繳費」之違規行為，舉發機關所為之本案4件舉發
    行為，於法均無違誤。
  (三)至於異議人另辯稱「是父母使用7255-YR號自小客車時，不
    知ETC如何使用、如何儲值繳費，以致未繳納通行費」云云
    ，然此仍係異議人之個人事由，並不能使異議人4次「汽車
    行駛於應繳費之公路，不依規定繳費」之行為合法化。更何
    況，現行高速公路通行費用之收取，除了ETC電子收費外，
    尚採取人工收取通行票券或現金之方式，且實施多年，如不
    知ETC如何使用、不知如何儲值繳費，自不應使用ETC電子收
    費車道，豈有於使用ETC電子收費車道未繳費，且不按通知
    補繳通行費後，再以「不知ETC如何使用、不知如何儲值繳
    費」云云，來卸免行政處罰之理，故異議人前揭所辯亦非可
    採。
  (四)從而，異議人有上述4次「汽車行駛於應繳費之公路不依規
    定繳費」之違規事實，已堪認定，異議人以首揭情詞，否認
    有違規行為，均不足採。
五、綜上所述，原處分機關所為之本案4件裁決（即宜監字第裁4
    3-ZFP068309號、宜監字第裁43-ZIQ038013號、宜監字第裁4
    3-ZFP068322號、宜監字第裁43-ZIQ037993號裁決），核均
    與前舉道路交通管理處罰條例第27條第1項之規定相符，均
    無違法或不當之處，故異議人以首揭情詞，對於上開4件裁
    決提起異議，均無理由，均應予駁回。
據上論斷，應依道路交通事件處理辦法第18條，裁定如主文。
中    華    民    國   100    年    9     月    20    日
                  交通法庭  法  官  張育彰
以上正本證明與原本無異。
如不服本裁定，應於裁定送達後5日內，向本院提出抗告狀。（
應附繕本）
                            書記官  陳靜宜
中    華    民    國   100    年    9     月    20    日